臺灣屏東地方法院刑事判決　　　　　　　　　　　　　九十一年度易字第八四二號
　　公　訴　人　臺灣屏東地方法院檢察署檢察官
　　被　　　告　甲○○○
　　　　　　　（原名梁化玟）
右列被告因侵占案件，經檢察官提起公訴（九十一年度偵字第一三九０號），本院判
決如左：
    主  文
甲○○○連續意圖為自己不法之所有，而侵占對於業務上所持有之物，處有期徒刑柒
月，緩刑貳年。
    事  實
一、賴梁化玫（原名梁化玟）原係在允揚企業股份有限公司（以下稱允揚公司）擔任
    業務員，從事新車銷售（公訴人誤載為中古車銷售）及代辦保險業務，並負責向
    客戶收取車款、車輛保險費等事項，為從事業務之人。甲○○○明知向客戶收取
    上開款項之當日即應將款項全數繳回公司，卻因個人家庭因素，竟意圖為自己不
    法所有，基於概括犯意，利用向客戶收取車款及車輛保險費之機會，連續為下列
    行為：
  (一)、民國九十一年十一月二十三日，在屏東市○○路五號之允揚公司屏東營業處，
      向客戶陳秀收取所購車款係新台幣（下同）七十五萬八千元，並將其中汽車
      專案保險費一萬六千元、竊盜保險費六千零五十二元，及第三人責任險保費一
      千八百七十二元，共計二萬三千九百二十四元之保險費後，挪用上開二萬三千
      九百二十四元之保險費，侵占入己。嗣經其妻同意填寫其妻劉靚蕙名義之信用
      卡授權書，並利用不知情之劉靚蕙，以刷卡付費之方式，填補該等侵占之款項
      。
  (二)、同年十二月十七日，在上揭營業處所，向客戶孫志強收取所購車款係五十五萬
      六千餘元，並將其中汽車專案保險費一萬四千元、竊盜險四千零四十三元、第
      三人責任險保險費二千五百五十七元、強制責任險費三千八百五十三元，共計
      二萬四千四百五十三元之保險費後，挪用上開保險費並將該保險費計二萬四千
      四百五十三元予以侵占入己。嗣以同前方式，填寫其妻劉靚蕙名義信用卡授權
      書，以刷卡付費方式，填補上開所侵占之款項。
  (三)、同年十二月二十六日，在同前處所，向客戶高春源收取所購車款四十五萬元（
      含動產擔保交易之設定費二千五百元），其中車款八萬八千元及動產擔保設定
      費二千五百元，共計九萬零五百元（不包括由業務員自行支付之利息補貼二萬
      八千四百十元，容後述），逾期不繳回，予以侵占入己。
  (四)、綜上，上開款項共計十三萬八千八百七十七元，甲○○○於收取後，竟未如期
      繳回公司，予以侵占供己使用，嗣經支付保險費之信用卡徵信未予通過，經查
      詢而得知前情。
二、案經允揚公司訴由臺灣屏東地方法院檢察署檢察官偵查起訴。
    理  由
一、訊據被告甲○○○對於右揭犯罪事實均坦承不諱，核與告訴代理人蔡炳煌之指述
    ，及證人陳秀、孫志強、高春源等人之證述情節相符，並有陳秀投保之福灣
    財產保險代理人股份有限公司代辦新光產物保險股份公司汽車險要保書二份、孫
    志強投保之福灣財產保險代理人股份有限公司代辦新光產物保險股份公司汽車險
    要保書二份、高春源與允揚公司之訂購合約書及車輛交車資料表各一件，暨允揚
    公司所製侵占款項明細一紙在卷足資佐證，被告自白堪認與事實相符，其犯行已
    臻明確，應依法論科。
二、查被告賴梁化玫原係在允揚公司擔任業務員，從事新車銷售及代辦保險業務，負
    責向客戶收取車款、車輛保險費等事項，為從事業務之人，其於上揭時、地，將
    所收取之款項侵占入己，核其所為，係犯刑法第三百三十六條第二項之業務侵占
    罪。其先後三次犯行，時間緊接、犯罪構成要件相同，顯係基於概括犯意反覆為
    之，應依刑法第五十六條連續犯之規定論以一罪，並加重其刑。爰審酌被告犯罪
    動機、目的、手段、侵占款項僅十三萬八千八百七十七元、所生危害非鉅、犯罪
    後經允揚公司自其薪資中留扣二萬一千六百九十二元，及其犯罪後坦承犯行，犯
    後態度尚佳等一切情狀，爰量處如主文所示之刑，以資儆懲。又被告前未曾受任
    何有期徒刑以上刑之宣告，有臺灣高等法院被告全國前案紀錄表及臺灣屏東地方
    法院檢察署刑案資料查註紀錄表各一份在卷可按，其因一時失慮，誤罹刑章，經
    此偵審程序，當知所警惕，信無再犯之虞，本院綜核各情，認上開刑之宣告，已
    足策其遷善，所宣告之刑，以暫不執行為適當，併依法諭知緩刑二年，以勵自新
    。
三、公訴意旨另以：被告侵占客戶高春源利息補貼二萬八千四百十元，因認此部分亦
    涉犯業務侵占罪云云。惟按，犯罪事實應依證據認定之，無證據不得推定其犯罪
    事實；又不能證明被告犯罪者，應諭知無罪之判決，刑事訴訟法第一百五十四條
    、第三百零一條第一項分別定有明文。再刑事訴訟法上所謂犯罪事實之證據，係
    指足以認定被告確有犯罪行為之積極證據而言，該項證據且須適合於被告犯罪事
    實之認定，始得採為斷罪之資料；如未能發現相當之證據或證據不足以證明時，
    自不能以推測或擬制之方法，以為裁判基礎，此有最高法院二十九年上字第三一
    ０五號、五十三年台上字第二七五０號及四十年台上字第八六號判例可資參照。
    經查：所謂利息補貼係由業務員負擔，由其售車佣金扣除，此業經被告供明在卷
    ，且此一補貼係由業務員自行支付，並非以客戶所繳的車款支付，亦經告訴代理
    人蔡炳煌於本院審理時供述在卷（見本院卷第三十四頁），亦即此部分款項並非
    被告向客收取，自不屬於被告侵占款項之範圍，甚為明確，公訴人認該部分係被
    告所侵占之款項，尚有未洽，惟此部分與前開有罪部分係實質上一罪關係，自不
    另為無罪之諭知，併此敘明。
據上論斷，應依刑事訴訟法第二百九十九條第一項前段，刑法第五十六條、第三百三
十六條第二項、第七十四條第一款，罰金罰鍰提高標準條例第一條前段，判決如主文
。
本案經檢察官潘國威到庭執行職務
中      華      民      國      九十一      年      十    月    十一    日
            臺灣屏東地方法院刑事第三庭
                                          審判長法  官  蔡國卿
                                                法  官  洪乙心
                                                法  官  李淑惠
右正本證明與原本無異。
如不服本判決應於收受本判決送達後十日內向本院提出上訴書狀，其未敘述上訴理由
者，並得於提起上訴後十日內向本院補提理由書狀（均須按他造當事人之人數附繕本
 ）「切勿逕送上級法院」
                                          書記官        魏慧夷
中      華      民      國      九十一      年    十      月  十一      日
附錄論罪法條
刑法第三百三十六條
 (公務公益侵占罪、業務侵占罪)
對於公務上或因公益所持有之物，犯前條第一項之罪者，處一年以上七年以下有期徒
刑，得併科五千元以下罰金。
對於業務上所持有之物，犯前條第一項之罪者，處六月以上五年以下有期徒刑，得併
科三千元以下罰金。
前二項之未遂犯罰之。
